臺灣高等法院刑事判決　　　　　　　　　　　　　九十三年度上訴字第二一六七號
　　上　訴　人
　　即　被　告　甲○○
右上訴人，因違反臺灣地區與大陸地區人民關係條例等案件，不服臺灣板橋地方法院
九十三年度訴緝字第六二號，中華民國九十三年六月二十四日第一審判決（起訴案號
：臺灣板橋地方法院檢察署八十九年度偵字第一七四一八號），提起上訴，本院判決
如左：
    主  文
上訴駁回。
    事  實
一、甲○○前於民國八十六年間，因電信法等案件，經臺灣臺東地方法院判處有期徒
    刑三月，嗣於八十八年六月十七日經最高法院駁回上訴確定，甫於八十八年十一
    月十七日執行完畢。詎其仍不知悔改，明知大陸地區人民非經主管機關許可，不
    得進入臺灣地區，竟於八十九年二月初某日，在臺北市○○○路朝代酒店結識連
    恩德（已由原審以八十九年度訴字第二０三二號先行審結，判處有期徒刑月）
    ，得知連恩德為單身未婚後，即慫恿連恩德若能與其所介紹大陸地區女子辦理假
    結婚，再用配偶探親名義申請大陸女子進入臺灣地區，即可因此按月從該名大陸
    甲○○遂與連恩德共同基於使大陸地區人民非法進入臺灣地區之犯意聯絡，而於
    八十九年二月二十四日搭機同赴大陸福建省寧德縣，抵達後，甲○○即將連恩德
    帶到與其亦有共同犯意聯絡綽號「泰山」真實姓名年籍不詳之成年男子處居住，
    繼而於同年三月初，由甲○○在場介紹大陸地區女子謝翠鶯與連恩德認識，而謝
    翠鶯為達入境臺灣地區非法打工目的，乃與連恩德共同協議假結婚，繼於同年三
    月二十四日，至福建省寧德地區民政局辦理公證結婚，取得該地區民政局核發之
    閩寧署民婚字第W0000000號結婚證書、及該地區公證處所發之（2000）寧地證字
    第二八０號結婚公證書後，連恩德旋於同年月二十五日返回臺灣。嗣連恩德於同
    年四月十一日持上開結婚公證書至財團法人海峽交流基金會認證，取得該基金會
    核發之（八九）核字第一一０八九號證明書，繼於同年四月二十四日持上開結婚
    公證書、證明書等資料，至臺北縣土城市戶政事務所填具結婚登記申請書辦理與
    謝翠鶯之結婚登記，使該戶政事務所承辦公務人員將彼等假結婚之不實事項登載
    於職務上掌管之
    政機關對於婚姻
    大陸地區人民進入臺灣地區保證書，持至臺北縣警察局土城分局土城派出所，經
    員警在保證書之對保或證明機關（構）簽註意見欄加蓋派出所圓戳及警員職章；
    又於同年五月三日至內政部警政署入出境管理局，以配偶身分代謝翠鶯填寫大陸
    地區人民進入臺灣地區旅行證申請書，連同前開證明文件持向入出境管理局申請
    核發謝翠鶯旅行證一枚，使謝翠鶯於同年六月十九日進入臺灣地區，謝翠鶯並於
    與連恩德至臺北縣警察局土城分局土城派出所填寫入境人口申報流動人口登記聯
    單（一式四聯）後，即被綽號「泰山」之男子帶往桃園地區尋找工作機會。嗣於
    八十九年七月五日經土城分局勤區員警李瑞賢按址實施流動人口複查時發現有異
    ，於同年七月二十六日通知連恩德、謝翠鶯到案說明而查悉上情。
二、案經臺北縣警察局土城分局報告臺灣板橋地方法院檢察署檢察官偵查起訴。
    理  由
一、訊據被告甲○○矢口否認有介紹大陸地區女子謝翠鶯與同案被告連恩德假結婚乙
    節，並辯稱：伊只是問同案被告連恩德有無興趣去大陸認識女子而己，並沒有要
    他假結婚，又伊雖有與同案被告連恩德一同前往大陸地區，但到達大陸後，因伊
    要與伊妻子辦理離婚事宜，故將同案被告連恩德交給伊朋友綽號「泰山」之人照
    顧後，即自行離開，自此即未再與同案被告連恩德見面；應該是該名綽號「泰山
    」之人介紹同案被告連恩德與大陸女子謝翠鶯辦理假結婚之事，伊本人則從來未
    與謝翠鶯見過面；且同案被告連恩德係自行返還臺灣後，於八十九年四月間辦理
    結婚
    在大陸地區，故並不知情云云。經查：右揭事實，業據同案被告連恩德於警詢及
    偵審中坦承不諱，其復於原審以證人身分傳喚訊問時明白證述稱：確實係由被告
    甲○○向伊提及辦理假結婚之事，且由被告甲○○帶伊前往大陸，伊在大陸期間
    係借住在被告甲○○友人即綽號「泰山」之人的住處，之後並由被告甲○○介紹
    大陸女子謝翠鶯給伊認識，伊再依照被告甲○○指示辦理假結婚手續暨返臺後至
    戶政事務所辦理結婚登記，甲○○要伊向綽號「泰山」之人拿取三萬元報酬等情
    綦詳（見原審訴緝卷第八十三頁至第八十六頁），此核與大陸地區女子謝翠鶯於
    警詢及偵查時證述：伊想來臺灣找工作，而經由被告甲○○介紹伊與連恩德認識
    並辦理假結婚等情節相符（見偵查卷第十五頁至第十八頁、第四十三頁、第五十
    三頁背面）；參以被告甲○○既有陪同案被告連恩德前往大陸之誼，而其又自陳
    與同案被告連恩德間並無仇隙，則衡情同案被告連恩德當無攀詞誣陷被告甲○○
    之理，故應認同案被告連恩德之供述為真實，足堪採信。又佐以證人即連恩德之
    母親林月嬌於警詢時亦證述稱：伊兒子連恩德並未結婚，伊並不認識大陸女子謝
    翠鶯等語（見偵查卷第二十一頁），證人即管區員警林耀宗於原審調查時證述：
    同案被告連恩德確有至土城派出所填寫大陸地區人民進入臺灣地區保證書等情明
    確（見原審訴字卷第五十一頁正反面）。固然同案被告連恩德一人自行返臺至戶
    政機關辦理結婚
    甲○○人確實係在大陸，有被告甲○○之入出境查詢結果表一紙在卷可稽，惟同
    案被告連恩德既已證稱：伊係依照被告甲○○之指示辦理相關手續乙節甚詳，而
    按共同正犯之成立，祇須具有犯意之聯絡，行為之分擔，不必每一階段犯行，均
    經參與，則被告甲○○自無從僅以其當時人在大陸而卸免其罪責。此外，復有大
    陸福建省寧德地區民政局核發之閩寧署民婚字第W0000000號結婚證書、該地區公
    證處所發之（2000）寧地證字第二八０號結婚公證書、財團法人海峽交流基金會
    證明書、大陸地區人民進入臺灣地區保證書、大陸地區人民進入臺灣地區旅行證
    申請書、入境人口申報流動人口登記聯單、連恩德戶口名簿、
    在卷足憑。綜上各節，參互勾稽，足認被告甲○○上開所辯，係臨訟飾卸之詞，
    無可採信。本案事證明確，被告甲○○之犯行洵堪認定。
二、查被告甲○○介紹同案被告連恩德與大陸女子謝翠鶯在大陸地區以辦理假結婚方
    式，使該名大陸地區女子非法進入臺灣地區，核其所為係違反臺灣地區與大陸地
    區人民關係條例第十五條第一款之規定，而其行為後，該條例第七十九條第一項
    已於九十二年十月二十九日修正公布，並由行政院定之九十二年十二月二十九日
    行政院院臺秘字第０九二００六九五一七號令發布於同年十二月三十一日生效施
    行，修正後規定：「違反第十五條第一款定者，處一年以上七年以下有期徒刑，
    得併科新臺幣一百萬元以下罰金」，修正前則係規定：「．．．，處五年以下有
    期刑、拘役或科或併科新臺幣五十萬元以下罰金」，比較新舊法結果，以舊法較
    有利於被告，依刑法第二條第一項但書之規定，應適用最有利於行為人之法律，
    爰仍依修正前之該條例第七十五條第一項之規定論罪科刑。又由有犯意聯絡之同
    案被告連恩德持不實之結婚證明文件向戶政機關辦理結婚登記，使該管戶政機關
    公務員登載於職務上所掌管之
    戶政機關對於
    辦謝翠鶯之來臺旅行證，核被告甲○○所為係犯刑法第二百十六條、第二百十四
    條之行使使公務員登載不實文書罪。其先前之使公務員登載不實文書部分，應為
    其後之行使行為吸收，論以行使使公務員登載不實文書罪。被告甲○○與同案被
    告連恩德及綽號「泰山」之人間就上開違反臺灣地區與大陸地區人民關係條例罪
    部分，及被告甲○○與上開二人及大陸地區女子謝翠鶯間，就行使使公務員登載
    不實文書部分，均有犯意之聯絡與行為之分擔，為共同正犯。再被告甲○○所犯
    上開二罪間，有方法結果之牽連犯關係，應從一較重之修正前臺灣地區與大陸地
    區人民關係條例第七十九條第一項規定論處。被告甲○○曾於八十六年間因電信
    法等案件，經法院判處有期徒刑三月確定，於八十八年十一月十七日執行完畢，
    有臺灣高等法院被告全國前案紀錄表在卷可稽，其於五年內再犯本件有期徒刑以
    上之罪，為累犯，應依法遞加重其刑。
三、原審以被告罪證，本同上見解，適用修正前臺灣地區與大陸地區人民關係條例第
    七十九條第一項，刑法第二條第一項前段、第二十八條、第二百十六條、第二百
    十四條、第五十五條、第四十七條、第四十一條第一項前段，罰金罰鍰提高標準
    條例第一條前段、第二條，併爰審酌被告甲○○曾有前科，素行非佳、其犯罪之
    動機、目的、手段、智識程度、及犯罪後否認犯行等一切情狀，量處如主文所示
    之刑，以示懲儆。末查被告連恩德行為後刑法第四十一條業於九十年一月四日經
    立法院修正通過，於同年一月十日經總統公布，同年一月十二日生效施行，其修
    正條文為：「犯最重本刑為五年以下有期徒刑以下之刑之罪，而受六個月以下有
    期徒刑或拘役之宣告，因身體、教育、職業、家庭之關係或其他正當事由，執行
    顯有困難者，得以一元以上三元以下折算一日，易科罰金。但確因不執行所宣告
    之刑，難收矯正之效，或難以維持法秩序者，不在此限。」「併合處罰之數罪，
    均有前項情形，其應執行之刑逾六月者，亦同」，依刑法第二條第一項規定比較
    新舊法律，適用新法對被告較為有利，自應併依修正後刑法第四十一條第一項規
    定諭知易科罰金之折算標準。其認事用法均無不合，量刑亦稱妥適，被告上訴意
    旨猶執陳詞否認犯罪並指摘原判決不當，為無理由，應予駁回。
據上論結、應依刑事訴訟法第三百六十八條判決如主文。
本案經檢察官張啟彬到庭執行職務。
中　　　華　　　民　　　國　　九十三　　年　　　九　　　月　　二十二　　日
                              臺灣高等法院刑事第十九庭
                                  審判長法  官　許　國　宏
                                        法  官  林　勤　純
                                        法  官　洪　光　燦
右正本證明與原本無異。
如不服本判決，應於收受送達後十日內向本院提出上訴書狀，其未敘述上訴之理由者
並得於提起上訴後十日內向本院補提理由書（均須按他造當事人之人數附繕本）。
                                        書記官　陳　玉　嬋
中　　　華　　　民　　　國　　九十三　　年　　　九　　　月　　二十二　　日
附錄：本案論罪科刑法條全文
修正前臺灣地區與大陸地區人民關係條例第十五條
下列行為不得為之：
一  使大陸地區人民非法進入臺灣地區。
二  明知臺灣地區人民未經許可，而招攬使之進入大陸地區。
三  使大陸地區人民在臺灣地區從事未經許可或與許可目的不符之活動。
四  僱用或留用大陸地區人民在臺灣地區從事未經許可或與許可範圍不符之工作。
五  居間介紹他人為前款之行為。
修正前臺灣地區與大陸地區人民關係條例第七十九條
違反第十五條第一款規定者，處一年以上七年以下有期徒刑，得併科新臺幣一百萬元
以下罰金。
意圖營利而犯前項之罪者，處三年以上十年以下有期徒刑，得併科新臺幣五百萬元以
下罰金。
前二項之首謀者，處五年以上有期徒刑，得併科新臺幣一千萬元以下罰金。
前三項之未遂犯罰之。
中華民國船舶、航空器或其他運輸工具所有人、營運人或船長、機長、其他運輸工具
駕駛人違反第十五條第一款規定者，主管機關得處該中華民國船舶、航空器或其他運
輸工具一定期間之停航，或廢止其有關證照，並得停止或廢止該船長、機長或駕駛人
之職業證照或資格。
中華民國船舶、航空器或其他運輸工具所有人，有第一項至第四項之行為或因其故意
、重大過失致使第三人以其船舶、航空器或其他運輸工具從事第一項至第四項之行為
，且該行為係以運送大陸地區人民非法進入臺灣地區為主要目的者，主管機關得沒入
該船舶、航空器或其他運輸工具。所有人明知該船舶、航空器或其他運輸工具得沒入
，為規避沒入之裁處而取得所有權者，亦同。
前項情形，如該船舶、航空器或其他運輸工具無相關主管機關得予沒入時，得由查獲
機關沒入之。
刑法第二百一十四條
明知為不實之事項，而使公務員登載於職務上所掌之公文書，足以生損害於公眾或他
人者，處三年以下有期徒刑、拘役或五百元以下罰金。
刑法第二百一十六條
行使第二百十條至第二百十五條之文書者，依偽造、變造文書或登載不實事項或使登
載不實事項之規定處斷。
